【裁判字號】    97,訴,1055
【裁判日期】    980115
【裁判案由】    確認所有權存在等
【裁判全文】
臺灣士林地方法院民事判決              97年度訴字第1055號
原      告  甲○○
被      告  丙○○
上列當事人間確認所有權存在等事件，本院於民國97年11月29日
言詞辯論終結，判決如下：
    主      文
原告之訴駁回。
訴訟費用新臺幣萬仟零伍拾捌元由原告負擔。
    事實及理由
一、本件原告起訴主張：伊於民國69年1月6日向被告買受桃園縣
    觀音鄉○○○段白沙屯小段108-7 地號土地（下稱「系爭土
    地」）應有部分1/4 ，並於78年6 月6 日再向被告買受系爭
    土地應有部分3/4 ，惟迄未辦理所有權移轉登記。伊嗣於93
    年5 月4 日得知系爭土地遭桃園縣政府徵收，惟被告卻不同
    意原告領取徵收補償款305 萬7,600 元，且經鈞院訊問證人
    後始知悉被告早已於77年8 月16日即已將系爭土地出售並移
    轉登記予第三人丁○○○。被告自無法依兩造間之買賣契約
    ，將系爭土地所有權移轉登記予伊，致伊受有無法領取上開
    徵收補償款之損害。為此，爰依債務人給付不能之損害賠償
    請求權，訴請被告賠償伊所受之損害等語。並聲明：被告應
    給付原告305 萬7,600 元及自起訴狀繕本送達被告翌日起至
    清償日止，按週年利率5%計算之利息。
二、被告則以：伊並未將系爭土地售予原告，縱有出售，原告亦
    有尾款尚未付清。伊亦未將系爭土地售予丁○○○，伊係遭
    原告與訴外人乙○○勾結詐騙，系爭土地始被移轉登記至原
    告人頭丁○○○之名下。又縱原告對伊有給付不能之損害賠
    償請求權，亦早已罹於時效而消滅等語，資為抗辯。並聲明
    ：原告之訴駁回。
三、兩造不爭執之事實：
  (一)系爭土地於77年8 月16日以買賣為原因移轉登記予丁○○○
    。
  (二)系爭土地於92年8 月29日遭桃園縣政府徵收，並登記為桃園
    縣所有，徵收補償款為305 萬7,600 元。
四、得心證之理由：
    原告主張被告出售系爭土地予伊，非但未依約將系爭土地所
    有權移轉登記予伊，反將系爭土地出售並移轉登記予丁○○
    ○，係可歸責於被告之事由致給付不能，並使伊無法領取徵
    收補償款，自應賠償伊所受之損害等語，惟為被告所否認，
    並以前揭情詞置辯。是本件爭點即為：(一)原告是否確曾先後
    於69年1月6日及78年6月6日向被告買受系爭土地應有部分各
    1/4及3/4？(二)如(一)為肯定，被告因可歸責於己之事由致給付
    不能？(三)如(二)為肯定，原告對被告因給付不能所生之損害賠
    償請求權，是否已罹於時效而消滅？茲分述如下：
  (一)按因可歸責於債務人之事由，致給付不能者，債權人得請求
    賠償損害，民法第226條第1項固定有明文。惟按請求權，因
    15年間不行使而消滅；又消滅時效，自請求權可行使時起算
    ；消滅時效，因請求而中斷，民法第125 條前段、第128 條
    前段、第129 條第1 項第1 款亦分別規定甚明。經查，原告
    主張伊先後於69年1 月6 日及78年6 月6 日向被告買受系爭
    土地應有部分各1/4 及3/4 ，固據其提出切結書影本一份為
    證（本院卷第25頁）。惟查，原告所述上情縱屬真正，由於
    系爭土地早已於77年8 月16日以買賣為原因移轉登記予丁○
    ○○，是原告對被告因可歸責於己之事由致給付不能所聲之
    損害賠償請求權，至遲於78年6 月6 日其向被告買受系爭土
    地應有部分3/4 時起即得行使，惟原告竟於19年以後之97年
    7 月17日始提起本件訴訟（本院卷第6 頁），請求被告賠償
    ，顯見原告對被告縱有給付不能之損害賠償請求權存在，亦
    早已罹於時效而消滅。是被告辯稱原告之損害賠償請求權，
    業已罹於時效一節，堪予認定。從而，原告依債務人給付不
    能之損害賠償請求權，訴請被告給付305 萬7,600 元及遲延
    利息，為無理由，應予駁回。
  (二)上開爭點既經認定如上，則其餘爭點即無庸再予審究，附此
    敘明。
五、本件訴訟費用額確定為3 萬3,058 元（即原告預繳之第一審
    裁判費3 萬1,294 元及證人旅費1,764 元），並應由原告負
    擔。
六、本件判決基礎已臻明確，兩造其餘之攻擊防禦方法及訴訟資
    料經本院斟酌後，核與判決不生影響，無一一論述之必要，
    併予敘明。
據上論結，原告之訴為無理由，依民事訴訟法第78條、第87條第
1項，判決如主文。
中    華    民    國    98    年    1     月    15    日
                  民事第二庭  法  官  張國勳
以上正本證明與原本無異。
如對本判決上訴，應於判決送達後20日內向本院提出上訴狀。
中    華    民    國    98    年    1     月    19    日
                              書記官  周玉惠


司法院資訊處製作；財團法人民間司法改革基金會備份。
